【裁判字號】    97,毒抗,1172
【裁判日期】    971016
【裁判案由】    聲請強制戒治
【裁判全文】
臺灣高等法院臺中分院刑事裁定        97年度毒抗字第1172號
抗  告  人
即  被  告  甲○○
                      3
                    現於台灣台中看守所附設勒戒所
上列抗告人因聲請強制戒治案件，經檢察官聲請強制戒治，不服
台灣台中地方法院中華民國97年9月5日第一審裁定（97年度毒聲
字第852號，聲請案號：台灣台中地方法院檢察署， 96年度毒偵
字第5617號），提起抗告，本院裁定如下：
    主  文
抗告駁回。
    理  由
一、按經觀察、勒戒後，有繼續施用毒品之傾向者，由檢察官聲
    請法院裁定令入戒治處所施以強制戒治，其期間為一年，毒
    品危害防制條例第二十條第二項定有明文。
二、本件抗告意旨略以：
  (一)依毒品危害防制條例第二十七條第二項規定「受觀察、勒戒
    人另因他案依法應予羈押、留置或收容者，其觀察、勒戒應
    於（軍事）看守所或少年觀護所附設之勒戒處所執行」及觀
    察勒戒處分執行條例第五條第一項規定「受觀察、勒戒人應
    收容於勒戒處所，執行觀察、勒戒處分」，抗告人所受觀察
    勒戒處分之法院裁定主文亦明載「甲○○施用第二級毒品，
    應送垃戒處所觀察、勒戒」。然查， 抗告人於97年6月30日
    經檢察官指揮執行觀察、勒戒處分，僅於看守所內勒戒處所
    （衛舍17房）待二天，即遭所方於97年7月2日改配至看守所
    內非勒戒處所（誠舍40房）， 並待至97年8月29日執行期滿
    為止共五十九天。又依觀察勒戒處分執行條例第五條第二項
    規定「勒戒處所附設於看守所或少年觀護所者，應與其他被
    告或少年分別收容」，則由抗告人在誠舍40房執行觀察勒戒
    處分期間，分別與在押被告編號241陳國輝、 編號1020蔡俊
    昇、 編號819號莊永銘等三人同房，可證誠舍並非台中看守
    所附設之勒戒處所。
  (二)台中看守所附設之勒戒處所依照觀察勒戒處分執行條例第九
    條規定每日皆辦有戒毒輔導及宗教教誨等課程，然所方未曾
    令抗告人參與。又同條例第十條復規定「勒戒處所對於受觀
    察、勒戒人得經常不定期實施尿液篩檢」，但抗告人未曾做
    尿液篩檢，足證抗告人並非於勒戒處所執行觀察勒戒處分。
  (三)觀察勒戒處分執行條例第八條第一項規定「勒戒處所應注意
    觀察受觀察、勒戒人在所情形，經醫師研判其有或無繼續施
    用毒品傾向後˙˙˙」，然抗告人受觀察勒戒處分執行之期
    間為六十一天，除頭二天外，其餘五十九天皆未在觀察勒戒
    處所執行勒戒處分。承前所述，依前開法令規定，抗告人既
    未於勒戒處所內執行，又未曾參與該所舉辦之任何戒毒輔導
    或宗教教誨課程，勒戒處所如何觀察抗告人在所情形？又如
    何研判抗告人有無繼續施用毒品傾向？故原裁定逕於理由二
    記載「˙˙˙令入勒戒所觀察、勒戒後，認有施用毒品之傾
    向˙˙˙」作為裁定之依據，顯已與事實不符。並請求傳喚
    (1)台中看守所衛舍主管、(2)台中看守所義舍主任管理員趙文
    彬、(3)台中看守所誠舍主任管理員蔡清泉、(4)台中看守所在
    押被告陳國輝、(5)台中看守所在押被告蔡俊昇、(6)台中看守
    所在押被告莊永銘。
  (四)綜上所陳，勒戒處所未依法令執行抗告人所受勒戒處分，其
    陳報之觀察研判證明書於法未合，原裁定據以認定被告有繼
    續施用毒品之傾向與事實不符，為此提起抗告，請求撤銷原
    裁定云云。
三、本院查：
  (一)按觀察勒戒處分執行條例第八條第一項規定「勒戒處所應注
    意觀察受觀察、勒戒人在所情形，經醫師研判其有或無繼續
    施用毒品傾向後，至遲應於觀察、勒戒期滿七日前，陳報該
    管檢察官或少年法院（庭）」。故由勒戒處所內之專業醫師
    研判受觀察勒戒者是否有繼續施用毒品之傾向，為法所明定
    。而有無繼續施用毒品傾向之評估標準，並非完全以受觀察
    、勒戒人勒戒後之結果為準，勒戒前之各種情況，仍應作為
    評估之依據。依勒戒處所評分說明手冊之規定，係以人格特
    質、臨床徵候及環境相關因素三項合併計算其分數：1.60分
    以上判定為有繼續施用毒品傾向。2.50分以下判定為無繼續
    施用毒品傾向。3.51至59分由判定者再做整體評估後決定，
    若判定為有繼續施用毒品傾向，需加註理由。4.情形特殊之
    個案，在認為依上述分數判定原則不合適時，可依據實際之
    狀況詳實註明判定之理由，另為判定有或無繼續施用毒品傾
    向。
  (二)本件抗告人經台灣台中看守所附設勒戒處所評分結果，抗告
    人之人格特質部分得86分、臨床徵候部分得35分、環境相關
    因素得5分，總分合計126分，經綜合判斷「有繼續施用毒品
    傾向」，有台灣台中看守所97年8月18日中所衛字第0971200
    182號函所檢附之 「有無繼續施用毒品傾向證明書暨評估標
    準紀錄表」附於台灣台中地方法院檢察署96年度毒偵字第56
    17號偵查卷可稽，又該「有無繼續施用毒品傾向證明書暨評
    估標準紀錄表」其中「人格特質」部分，復依「毒品犯罪相
    關司法紀錄」、「其他犯罪相關紀錄」等事項為評估項目，
    本件抗告人於「毒品犯罪相關司法紀錄」部分共計6筆， 每
    筆10分共得60分，另於「其他犯罪相關紀錄」部分共計13筆
    ，每筆2分共得26分， 故關於「人格特質」部分抗告人合計
    得分即高達86分。而該評估標準紀錄表內所載之結果，係該
    所專業醫師於抗告人觀察勒戒期間，依其本職學識評估抗告
    人之人格特質、臨床徵候、環境相關因素所為之綜合判斷，
    具有科學驗證所得之結論，除判斷之結果從形式上觀察顯有
    重大明顯之瑕疵外，因該判斷結果具高度之屬人性及專業性
    ，法院及其他機關均應予尊重，該評估標準紀錄表自得據為
    判斷抗告人有無繼續施用毒品傾向之證明。原裁定以抗告人
    經送台灣台中看守所附設勒戒處所觀察、勒戒後，認有繼續
    施用毒品之傾向，依毒品危害防制條例第二十條第二項之規
    定，裁定抗告人甲○○「令入戒治處所強制戒治，其期間為
    六個月以上，至無繼續強制戒治之必要為止，但最長不得逾
    一年」，認事用法並無不當。
  (三)該台灣台中看守所檢附之「有無繼續施用毒品傾向證明書暨
    評估標準紀錄表」得據為判斷抗告人有無繼續施用毒品傾向
    之證明，已如前述。抗告人主張台中看守所誠舍40房非執行
    觀察勒戒處分勒戒處所、勒戒期間係與其他被告一同在誠舍
    40房、抗告人未曾參與所方所辦理戒毒輔導及宗教教誨等課
    程、勒戒期間所方亦未對抗告人實施尿液篩檢等事項，均與
    判斷本件抗告人有無繼續施用毒品傾向無關，抗告人聲請傳
    喚台中看守所衛舍主管等人，核亦無必要，抗告人仍執前揭
    抗告理由，指摘原裁定不當，自屬無據，本件抗告為無理由
    ，應予駁回。
四、據上論斷，應依刑事訴訟法第四百十二條，裁定如主文。
中    華    民    國    97    年    10    月    16    日
            刑事第四庭    審判長法  官  洪  耀  宗
                                法  官  許  文  碩
                                法  官  蔡 王 金 全
上列正本證明與原本無異。
不得再抗告。
                                書記官  金  珍  華
中    華    民    國    97    年    10    月    17    日


司法院資訊處製作；財團法人民間司法改革基金會備份。
